臺灣臺北地方法院民事判決　　　　　　 94年度勞訴字第135號
原　　　告　乙○○
訴訟代理人　甲○○
被　　　告　佳均企業有限公司
法定代理人　丁○○
訴訟代理人　林明正律師
複代理人　　朱容辰律師
訴訟代理人　丙○○
上列當事人間請求給付資遣費等事件，本院於民國94年11月22日
言詞辯論終結，判決如下：
    主    文
被告應發給原告服務證明書壹件。
原告其餘之訴駁回。
訴訟費用由被告負擔百分之三十五，餘由原告負擔。
    事實及理由
一、原告主張：其自民國86年12月8日起受僱於被告之關係企業
    均旺企業有限公司（下稱均旺公司），嗣於93年1月12日起
    因調職而任職於被告佳均企業有限公司（下稱佳均公司），
    擔任業務部副總經理一職，詎被告佳均公司為因應勞退新制
    、規避勞退準備金之提撥，竟於94年5月16日公告將其職務
    由副總經理降為業務員，職位連降三級，薪資每月減少新台
    幣（下同）2萬元（含副總經理加給12,000元、汽車補助款
    3,500元及車位租金補助4,500元，按實際僅減少9,500元，
    含副總經理加給6,000元及停車費補助3,500元），嚴重違反
    勞動基準法（下稱勞基法）第14條第1項第5款及第6款規定
    ，其遂申請臺北市政府勞工局調解，惟在調解期間，被告公
    司法定代理人復於94年5月26日電令其離職，其只得向被告
    請求發給資遣費51萬元、94年5月份薪資差額9,500元及服務
    證明書，雖經臺北市政府勞工局2次調解，惟均為被告所堅
    拒，爰依勞基法第14條第4項準用第17條規定，訴請被告給
    付資遣費51萬元（月薪68,000元X年資7.5），及依據兩造間
    勞動契約請求被告給付94年5月份薪資差額9,500元，並依據
    勞基法第19條規定請求被告發給服務證明書等語。並聲明：
    (一)被告應給付原告51萬9,500元，及自起訴狀繕本送達翌日
    （按即94年8月5日）起至清償日止，依年息5%計算之利息。
    (二)被告應給付原告服務證明書1份。
二、被告則以：伊係因原告原任職伊之關係企業均旺公司期間曾
    擬定「均旺集團海外業務目標」，依原告當時設定的營業額
    目標，除93年1月目標為10萬元外，其餘月份目標額均在20
    萬元以上（最多為每月80萬元），全年目標則為600萬元。
    然依伊公司之「管銷明細」顯示，原告領導的海外部93年全
    年業績僅1,474,144元，平均每月業績為122,845元，根本未
    達其預定目標的25%，而94年1月到4月亦僅為335,496元，平
    均每月業績為83,874元，可知原告自93年1月12日任職伊公
    司業務副總起迄94年5月15日止，始終未能依其所擬定之計
    劃達成業績。因原告表現未符預期，故伊將其由「副總經理
    」之主管職降為非主管職的一般業務員。而伊公司內部組織
    章程，伊公司行銷處僅編制有「業務副總」與「業務」職缺
    ，故將原告調整為非主管職，當然僅有將其任命為「業務」
    乙職之途。詎原告於94年6月6日下午表示欲為辭職後即未再
    上班且未辦理離職手續，故伊以其連續三日無故不到班為由
    ，依勞基法第12條第1項第6款規定，於94年6月10日以存證
    信函通知終止兩造勞僱契約，經原告於同年月15日收受，伊
    自無給付資遣費之義務。且伊既非惡意調整原告職務，並未
    違反勞基法規定，是原告無從依勞基法第14條及第17條規定
    請求給付資遣費。原告所指9,500元之薪資差額，其中6,000
    元係原告擔任主管職之「主管職務加給」，因原告已不再擔
    任主管職，自不得領取，其餘3,500元則原為補貼原告承租
    汽車停車費之代金，乃屬恩惠性給予，並非工資之一部，伊
    自無給付之義務，原告亦無權請求94年5月份薪資差額9,500
    元等語，資為抗辯。並聲明：(一)原告之訴駁回。(二)如受不利
    益判決，願供擔保請准宣告免為假執行。
三、兩造不爭執之事實：
  (一)被告業於本院94年11月22日言詞辯論期日當庭交付原告服務
    證明書1件（惟原告表示該服務證明書備註欄所列理由不能
    接受）。
  (二)被告以原告未達業務目標為由，於94年5月16日將原告從業
    務副總降調為業務員，每月薪資並減少9,500元（含副總經
    理加給6,000元及停車費補助3,500元）。
  (三)原告之年資為7.5年，薪資則如原告所提薪資單（本院卷第
    139頁至153頁）所示，每月原為68,000元（見本院94年10月
    25日言詞辯論筆錄第2頁及94年11月22日言詞辯論筆錄第4頁
    ）。
  (四)被告公司組織表1件為真正（本院卷第56頁，見本院94年10
    月25日言詞辯論筆錄第2頁）。
四、得心證之理由：
    本件兩造間主要之爭執點在於：(一)被告於94年5月16日以原
    告未達業務目標為由，公告將原告從業務副總經理降調為業
    務員，薪水每月並減少9,500元（含副總經理加給6,000元及
    停車費補助3,500元），是否違反勞基法第14條第1項第5、6
    款規定？(二)原告於94年5月30日勞資爭議調解時以被告將其
    調職及減薪為違法，及被告法定代理人丁○○於94年5月26
    日通知原告離職為由，而通知被告終止勞動契約，是否有據
    ？(三)原告可否請求被告給付資遣費51萬元及94年5月份薪資
    差額9,500元？(四)原告是否仍得請求被告交付服務證明書？
    經查：
  (一)就爭點(一)被告於94年5月16日以原告未達業務目標為由，公
    告將原告從業務副總經理降調為業務員，薪水每月並減少9,
    500元（含副總經理加給6,000元及停車費補助3,500元），
    是否違反勞基法第14條第1項第5、6款規定？部分：
  1.原告主張被告為因應勞退新制、規避勞退準備金之提撥，於
    94年5月16日公告將其職務從業務副總經理降調為業務員，
    薪水每月減少9,500元（含副總經理加給之6,000元及停車費
    補助3,500元），違反勞基法第14條第1項第5、6款規定，經
    其於94年5月30日台北市政府勞工局調解期日中終止兩造間
    勞動契約等情，雖據其提出被告公司公告1件、台北市政府
    勞工局勞資爭議案件協調會紀錄及調解會議記錄各1件、兩
    造間往來之存證信函5件、原告86年12月至94年5月份每月薪
    資單各1件為證（見本院卷第6至15頁），惟被告否認將原告
    降調有何違勞基法之規定，並以上開情詞置辯。依民事訴訟
    法第277條前段規定，自應由主張該有利於己事實之原告負
    舉證責任。惟原告迄未能就其主張被告上開於94年5月16日
    公告將其職務從業務副總經理降調為業務員，係出於為規避
    勞退準備金之提撥所為，其主張已非可取。
  2.次按雇主不依勞動契約給付工作報酬，或對於按件計酬之勞
    工不供給充分之工作者。雇主違反勞動契約或勞工法令，致
    有損害勞工權益之虞者。勞工得不經預告終止契約。勞動基
    準法第14條第1項第5款及第6款訂有明文。查，原告任職被
    告關係企業均旺公司「行銷處國外業務部副總」乙職時曾擬
    定「均旺集團海外業務目標」，每月均設有營業額目標，依
    該營業額目標，除93年1月目標為10萬元外，其餘月份目標
    額均在20萬元以上（最多為每月80萬業績），全年目標則為
    600萬元（見本院卷第38頁），惟依被告公司之「管銷明細
    」顯示，原告領導的海外部93年全年業績僅1,474,144元，
    平均每月業績為122,845元，顯然未達其所擬訂之預定目標
    ，而94年1月到4月之總業績亦僅為335,496元，平均每月業
    績為83,874元（見本院卷第52至54頁），並為原告所不否認
    。足見被告所辯原告自93年1月12日任職被告公司業務副總
    經理起，迄94年5月15日止始終未能依計劃達成業績目標等
    語，尚非無據。
  3.原告雖主張其並無決策權，被告公司業績不佳責任不在原告
    ，及其93年業績實為2,643,942元云云。惟查，原告係擔任
    被告公司業務副總經理乙職，而該單位除原告外，僅有業務
    員一人（見本院卷第56頁「被告公司組織表」），原告自須
    負有推展被告公司業務，以達成業績目標之責任，惟原告卻
    始終未能達成業績目標，業如上述，已難認其無須負責。況
    縱以原告所陳其93年度業績額2,643,942元計算，其93年度
    業績目標達成率亦僅約44%，仍未達上開目標額之二分之一
    ，從而被告以原告未能依計劃達成業績目標，而於94年5月
    16 日公告將原告由業務副總經理降調為業務員，自屬公司
    為求改善業績目標之合法調整，自無不合。
  4.又原告另自陳被告公司正式列冊人員有8位，但除董事長外
    ，實際到被告公司上班者僅2人，佔空缺者多達5人。原告初
    調被告公司時，被告應允徵派幹部業務人員，惟不僅年餘未
    見其兌現承諾..。等語（見本院卷第122、123頁），核與原
    告所不否認為真正之上開「被告公司組織表」所載，被告公
    司「行銷處業務副總」乙職下僅設有「業務員」乙名等情相
    符。足見自原告任職被告公司迄離職止，被告公司「行銷處
    業務副總」職下僅設有「業務員」乙職，故被告嗣因原告業
    績未達預期目標而調降其職務，自「行銷處業務副總」調降
    為「業務員」一職，自難認係遭連降三級。
  5.另就原告所提其自86年12月至94年5月份薪資單觀之，原告
    任職於被告關係企業均旺公司期間，於87年4月份由外銷業
    務昇調為外銷科長時（均旺公司），工資增加「職務加給2,
    500元」；於88年3月份由外銷科長昇調為外銷副理時（均旺
    公司），「職務加給」則調升至4,500元；於88年10月份由
    外銷副理昇調為業務經理、於91年3月份由業務經理昇調為
    業務協理時（均旺公司），「職務加給」則調升至8,000 元
    ；於91年10月份由業務協理昇調為業務副總時（均旺公司）
    ，「職務加給」則調升至12,000元，於93年1月調至被告公
    司亦如此。且原告薪資單「其他」項下金額亦時有時無，或
    時有增減（見本院卷第139至153頁）。足見原告之「職務加
    給」雖隨其職務調整而調整，但「其他」項下之金額則不一
    ，顯見原告若調整職務（不論昇調或降調），其職務加給定
    會隨其所任職務之不同而當然調整。故原告職務從「行銷處
    業務副總經理」調降為「業務員」，其職務加給從12,000元
    調降為6,000元，僅屬其主管加給減少之當然結果。從而，
    本件原告從業務副總經理降調為業務員後，薪水雖每月減少
    9,500元（含副總經理加給6,000元及停車費補助3,500元）
    ，核屬調整職務之結果，並未違反兩造間勞動契約之約定。
  6.綜上，被告辯稱於94年5月16將其由主管職之「副總經理」
    降調為非主管職的一般業務員，薪水每月減少9,500元（含
    副總經理加給6,000元及停車費補助3,500元），並不違反兩
    造間勞動契約等語，自為可取。原告主張被告違反勞基法第
    14 條第1項第5、6款規定云云，則無可取。
  (二)就爭點(二)原告主張於94年5月30日勞資爭議調解時，以被告
    將其調職及減薪為違法，及被告法定代理人丁○○於94年5
    月26日通知原告離職為由，而通知被告終止勞動契約，是否
    有據？部分：
  1.原告主張被告於94年5月16將其由主管職之「副總經理」降
    調為非主管職的一般業務員，薪水每月減少9,500元（含副
    總經理加給6,000元及停車費補助3,500元），係違反兩造間
    勞動契約，並違反勞基法第14條第1項第5、6款規定云云，
    並無可取，業論述如上。
  2.次按原告主張被告之法定代理人丁○○於94年5月26日電令
    其離職一節，雖據提出其與被告公司之法定代理人丁○○通
    話內容紀要1件為證（見本院卷第128至129頁），惟為被告
    所否認。經查，原告提出之通話內容紀要乃係其所自行製作
    ，為原告所自陳，且非電話錄音譯文，亦未經被告簽名確認
    ，依民事訴訟法第357條規定「私文書應由舉證人證其真正
    。但他造於其真正無爭執者，不在此限。」，即難證明原告
    上開主張為真正，原告所稱仍無可取。
  3.綜上，原告主張其於94年5月30日勞資爭議調解時以被告違
    法將其調職及減薪，及被告法定代理人丁○○於94年5月26
    日通知原告離職云云，既無可取，原告以此為由通知被告終
    止勞動契約，與勞基法第14條第1項規定不合，尚非有據。
  (三)就爭點(三)原告可否請求被告給付94年5月份薪資差額9,500元
    及資遣費51萬元？部分：
  1.按雇主不依勞動契約給付工作報酬，或對於按件計酬之勞
    工不供給充分之工作或違反勞動契約或勞工法令，致有損害
    勞工權益之虞，勞工得不經預告終止契約，第17條規定於本
    條終止契約準用之，勞基法第14條第1項第5、6款及第4項固
    分別定有明文。
  2.惟查，原告主張被告上開調職及減薪為不合法，及被告之法
    定代理人於94年5月26日以電話通知不必再上班，進而主張
    被告違反勞基法第14條第1項第5、6款規定，其遂於94年5月
    30日勞資爭議調解時，通知被告終止勞動契約云云，均非有
    據，業據論述如上。且原告於94年6月6日下午向被告表示欲
    辭職後即未再上班且未辦理離職手續等情，為原告所不爭執
    ，是被告以原告連續三日無故不到班為由，依勞基法第12條
    第1項第6款規定，於94年6月10日以存證信函通知終止兩造
    勞僱契約，經原告於同年月15日收受，兩造間之勞動契約已
    於94年6月15日合法終止。從而，被告辯稱伊無給付資遣費
    之義務等語，自為可取。從而，原告主張依據勞基法第14條
    第4項準用第17條規定，請求被告給付資遣費51萬元云云，
    即無可取。
  3.又，原告職務從「行銷處業務副總經理」調降為「業務員」
    ，其職務加給雖由12,000元調降為6,000元，惟此係屬其主
    管加給減少之當然結果。而原告從業務副總經理降調為業務
    員後，薪水雖每月減少9,500元（含副總經理加給6,000元及
    停車費補助3,500元），核屬調整職務之結果，並未違反兩
    造間勞動契約之約定，原告主張其於94年5月30日勞資爭議
    調解時以被告違法將其調職及減薪，並非可取等情，亦據分
    別論述如上。原告請求被告給付94年5月份薪資差額9,500元
    云云，亦非有據。
  (四)就爭點(四)原告是否仍得請求被告交付服務證明書？部分：
  1.按勞動契約終止時，勞工如請求發給服務證明書，雇主或其
    代理人不得拒絕。勞基法第19條定有明文。此係為便利勞工
    謀求新職，以證明其工作經驗，本法規定雇主有發給服務證
    明書之義務，此項規定不限於何種情形之解僱，雇主均負有
    發給義務。至證明書之內容本法雖未規定，惟參考本法第1
    條為保障勞工權益之規定，自不得意圖阻礙勞工就業，而記
    載不利於勞工就業之事項。
  2.查，本件兩造間之勞動契約既已於94年6月15日終止，業據
    論述如上，依上開規定及說明，雇主即被告自負有發給服務
    證明之義務。而查，被告雖於本院94年11月22日言詞辯論時
    當庭交付服務證明證明書1件予原告，惟原告表示該服務證
    明書備註欄所列理由不能接受等語（見同日言詞辯論筆錄第
    1頁參照）。查，被告於該服務證明備註欄附記「一、不服
    從上司主管二、黃員擔任業務副總前，曾為本公司訂定業績
    目標，惟其任職業務副總期間（一年多）始終未能達成其自
    訂之業績目標，因而遭本公司調任非主管職務，惟黃員不思
    自身工作不力，反認公司非法調動其職務並對本公司提出訴
    訟，迄今（94.10.31）雙方尚在訴訟中」等文字（見本院卷
    第137頁），按兩造間就終止勞動契約是否合法續有爭執而
    於本院涉訟中，此屬尚待法院認定之爭執，為權利之正當行
    使，且業績目標是否達成與工作經驗並無必然關聯，而被告
    之上開記載顯然不利於原告持以謀求新職，依上開規定及說
    明，被告所交付之上開服務證明自非合法。應另行發給原告
    未為上開不利記載之服務證明。
  3.綜上，被告所交付之上開服務證明既非合法，原告自仍得請
    求被告發給適法之服務證明書。
五、綜上所述，兩造間之勞動契約既已於94年6月15日經被告合
    法終止，是原告主張依據勞基法第19條規定，請求被告發給
    服務證明書一件部分，為有理由，應予准許。至原告主張被
    告以其未達業務目標為由，公告將其從業務副總經理降調為
    業務員，薪水每月並減少9,500元（含副總經理加給6,000元
    及停車費補助3,500元），違反勞基法第14條第1項第5、6款
    規定，經其於94年5月30日勞資爭議調解時以被告違法將其
    調職及減薪，及被告法定代理人丁○○於94年5月26日通知
    其離職為由，而通知被告終止勞動契約，進而請求被告給付
    資遣費51萬元及94年5月份薪資差額9,500元，合計51萬9,50
    0元，及加計自起訴狀繕本送達翌日（即94年8月5日）起至
    清償日止，依年息5%計算之利息云云，則非有據，不應予准
    許。
六、兩造其餘主張及所提證據與本院上開論斷無涉或無違，不予
    贅述。
七、至被告聲明願供擔保請准宣告免為假執行部分，經查，原告
    並未陳明願供擔保，請求宣告假執行，是被告聲明願供擔保
    ，請准宣告免為假執行部分，自毋庸宣告，併予敘明。
八、訴訟費用負擔之依據：依民事訴訟法第79條。
中　　華　　民　　國　　94　　年　　12　　月　　16　　日
                  勞工法庭    法    　官　張明輝
以上正本係照原本作成
如對本判決上訴，須於判決送達後20日內向本院提出上訴狀
中　　華　　民　　國　　94　　年　　12　　月　　16　　日
                  　　　　　　法院書記官　周其祥
